【裁判字號】    90,自,64
【裁判日期】    900620
【裁判案由】    過失傷害
【裁判全文】
臺灣彰化地方法院刑事判決                              九十年度自字第六四號
    自  訴  人  丙○○
    自訴代理人  林見軍律師
    被      告  乙○○
    選任辯護人  陳振吉律師
右列被告因過失傷害案件，經自訴人提起自訴，本院判決如左：
    主  文
乙○○無罪。
    理  由
一、自訴意旨略以：被告乙○○於民國八十九年十一月二十九日中午十二時許，在位
    於彰化縣埤頭鄉○○路○段二四五號之工地，操控執行車號為ＩＨ－四九五號之
    長臂起重車，以吊起鋼樑進行修正時，竟疏於注意，致吊起之鋼樑擊中位於樑上
    之工人即自訴人丙○○，丙○○並受有顱骨凹陷性骨折、左側尺骨骨折、右側額
    骨、眼框骨、眼底板、上頷骨、顴骨粉碎性骨折等傷害。案經丙○○提起自訴，
    因認被告乙○○涉有刑法第二百八十四條之過失重傷罪。
二、自訴人認被告涉有上開罪嫌，係以：當日與自訴人一同執行拆卸鋼樑工作之之同
    事甲○○，確已將夾鉗夾於鋼樑之中心處，被告操作吊車吊起鋼樑竟會落下擊中
    自訴人，顯係因被告操作不當，或夾鉗根本未置有彈簧，抑或夾鉗機體本身有其
    他瑕疵缺失所致，並有沙鹿童綜合醫院出具之診斷證明書附卷可參為主要論據；
    訊據被告故坦承於當日有操作吊車，惟堅詞否認有何過失情事，辯稱：當日使用
    之夾鉗確置有彈簧無誤，可能是因自訴人等未將鋼索夾於鋼樑中心點、或未夾緊
    ，導致重量不平衡打到自訴人等語。
三、按犯罪事實應依証據認定之，無証據不得推定其犯罪事實；又不能証明被告犯罪
    者，應諭知無罪之判決，刑事訴訟法第一百五十四條、第三百零一條第一項前段
    分別定有明文。次按，事實之認定，應憑証據，如未能發現相當証據，或証據不
    足以証明，自不能以推測或擬制之方法以為裁判基礎；又認定不利於被告之事實
    ，須依積極証據，苟積極証據不足為不利於被告事實之認定時，即應為有利於被
    告之認定，更不必有何有利之証據；又告訴人之告訴，係以使被告受刑事訴追為
    目的，是其陳述是否與事實相符，仍應調查其他証據以資審認；又按事實審法院
    對於證據之取捨，依法雖有自由判斷之權，然積極證據不足證明犯罪事實時，被
    告抗辯或反證縱屬需虛偽，仍不能以此資為積極證據應予採信之理由；（最高法
    院三十年上字第八一六號、四十年臺上字第八六號、五十二年台上字第一三００
    號、三十年上字第四八二號判例參照）；又認定犯罪事實，所憑之證據，雖不以
    直接證據為限，間接證據亦包括在內，然無論直接或間接證據，其為訴訟上之證
    明，須於通常一般之人均不致於有所懷疑，而得確信其為真實之程度者，始得據
    為有罪之認定，倘其證明尚未達到此一程度，而有合理之懷疑存在時，即無從為
    有罪之認定（最高法院七十六年台上字第四九八六號判例參照）。
四、經查：吳炳煌所從事者為替人建造鋼樑結構之鐵造屋，自訴人及甲○○均受老闆
    吳炳煌僱用，因吳炳煌先前替吳文雄之工廠所安裝Ｈ型鋼樑，係材質彎曲不直之
    劣質品，故案發當日由吳炳煌命自訴人及甲○○於屋樑上負責拆卸鋼樑，並另僱
    請以操作吊車為業之被告操作吊車，負責吊起、重新安裝鋼樑，合先敘明。
五、第查，依卷附「安全吊裝夾鉗使用手冊」中「使用指導」之說明：「夾吊時重心
    不平衡」、「夾鉗過於膚淺，未完全插入所夾之物體」、「傾斜吊升之角度過大
    」、「夾鉗之零件、結構磨損、變形、有裂縫」等均可能導致所夾之物體脫落，
    或發生其他危險，若將夾鉗內彈簧取下，固會增加使用時之危險，應無疑義；證
    人吳炳煌雖到院證稱：「當日發生事故之夾鉗沒有彈簧。」、惟復證稱：「（你
    是如何發現夾鉗沒有彈簧？）我是在事後一、二星期後我託被告載東西時，在被
    告車內看到有夾鉗，並發現夾鉗內無彈簧。」、「（出事那天你如何處理？有無
    報警？）救人第一。我先救自訴人，我沒有報警處理，也沒有報勞檢所處理。
    」等語，是縱證人吳炳煌上開所證屬實，則在被告車上所見之夾鉗，是否即為案
    發當日使用之同一夾鉗？已非無疑，縱屬同一夾鉗，亦係距案發數日後之狀態，
    至案發當時被告使用之夾鉗，其內究有無彈簧？或夾鉗有無其它瑕疵？因當日未
    有何報警、報告勞檢所，致未為何證據之收集、調查，故夾鉗之狀態今已無從查
    考。再查，本件證人係以替人營造鋼樑鐵造屋為業，當日僱請被告，負責吊起、
    重新安裝鋼樑已如前述，是被告之操作吊車，與證人吳炳煌、自訴人、甲○○之
    拆卸鋼樑，應處於互為協力配合、通力完成全部工作之關係，殆無全由被告單獨
    一人負責全部拆卸過程之理，否則被告既須於吊車旁操作吊車，又須顧及其視線
    所不及之屋樑上作業之一切，恐分身乏術而力有未逮，亦應非證人吳炳煌僱請被
    告工作契約內容之原旨，又證人吳炳煌亦證稱：「（夾鉗有無夾在鋼樑中間，這
    是誰應注意的？）是由我們屋頂上之工作人員來注意的。」等語，可為參證，是
    事故之原因若係起因於屋頂上之工作人員之過失行為，即非被告之注意能力所及
    ，被告不應負過失之責；另證人即當日與自訴人一同在屋頂上執行拆卸鋼樑之甲○○於本院審理中證陳：伊將夾鉗夾於鋼樑之中心點後，用手勢叫被告可以往上
    吊，被告有將鋼樑吊起，之後看到鋼樑上下晃動約三十公分，鋼樑掉下來打到自
    訴人，鋼樑打到自訴人時，整個鋼樑均已脫離夾鉗，伊不知鋼樑為何會晃動等語
    ，足見被告是受證人甲○○告知後，方將吊鉗升起，其並無破壞協力過程，冒然
    吊起鋼樑之情事，亦可認定；末查，「夾鉗過於膚淺，未完全插入所夾之物體」
    、或其他原因，亦為導致發生危險之可能原因，已如前述，是依合理之懷疑，縱
    證人甲○○確有將夾鉗夾於鋼樑中央，惟若未確實將夾鉗夾口完全插入鋼樑內，
    則仍非無可能發生夾取不緊、致脫落鋼樑之情形。綜上，本件夾鉗是否如自訴人
    所指未置放彈簧，或有其它瑕疵，因證人吳炳煌未為報警、報告勞檢所為即時收
    證、調查，已不能證明夾鉗有該等情事，復不能排除其他導致本件事故之可能原
    因，既證據尚容有合理懷疑存在，未能達於通常一般之人均不致於有所懷疑，而
    得確信之程度，即不得單以自訴人之指述，率認被告涉有前開犯行，揆諸前揭法
    條、判例說明，被告犯罪不能証明，自應為其無罪之諭知。
據上論斷，應依刑事訴訟法第三百四十三條、第三百零一條第一項，判決如主文。
中    華    民    國     九十     年      六      月       二十         日
                                臺灣彰化地方法院刑事第一庭
                                    法      官  吳  俊  螢
右正本證明與原本無異。
如不服本判決，應於送達後十日內向本院提出上訴狀(須附繕本)。
告訴人或被害人對於判決如有不服具備理由請求檢察官上訴者，其上訴期間之計算係
以檢察官收受判決正本之日期為準。
                                    法院書記官  莊  素  美
中    華    民    國    九十    年      六      月       二十六         日


司法院資訊處製作；財團法人民間司法改革基金會備份。
